臺灣高雄地方法院刑事判決　　　　　　　　　　　　九十二年度交易字第三一七號
　　公　訴　人　臺灣高雄地方法院檢察署檢察官
　　被　　　告　甲○○
右列被告因過失致死案件，經檢察官提起公訴（九十二年度調偵字第八一七號），嗣
因被告就被訴事實為有罪之陳述，本院並聽取當事人之意見後，改依簡式審判程序進
行，判決如左：
    主  文
甲○○因過失致人於死，處有期徒刑陸月，如易科罰金，以參佰元（即新台幣玖佰元
）折算壹日。
    事  實
一、甲○○考領有小型車駕駛執照，其於民國九十一年十月三十一日晚上七時二十分
    許，騎乘車牌號碼ＷＡＡ─○四九號輕型機車外出，並沿高雄縣鳥松鄉○○路由
    東向西方向行駛。嗣於同日晚上七時三十分許，其騎車行經該路與該路三一八巷
    交岔路口時，原應注意車輛行駛時，駕駛人應注意車前狀況，並隨時採取必要之
    安全措施，而當時天氣晴朗，雖屬夜間，但有照明，視距良好，道路乾燥無任何
    缺陷與障礙，並無不能注意之情事，詎甲○○竟疏於注意車前狀況，適有飲酒後
    之游海山（嗣經送醫抽血檢測後，血液內酒精濃度為每公升零點九七八五毫克，
    聲請書誤載為零點九四七毫克），自對面車道處由中央分隔島缺口穿越神農路而
    來，亦疏未注意左右無來車，即貿然穿越，甲○○突見上開情狀不及煞車，上開
    機車前車頭遂撞及游海山，致游海山受有腦挫傷硬腦膜下出血、顱內多處出血、
    呼吸衰竭等傷害，經送醫急救，進行氣管切開術、開顱手術後，仍於九十三年二
    月十九日下午三時三十分許因導致肺炎不治死亡。甲○○於肇事後，立即請路人
    報警並將游海山送醫，對於未發覺之犯罪，主動向處理警員告知其係駕車肇事者
    ，並接受裁判。
二、案經高雄縣政府警察局仁武分局報告臺灣高雄地方法院檢察署檢察官偵查起訴。
    理  由
壹、程序方面：
    按本件被告甲○○所犯係死刑、無期徒刑、最輕本刑為三年以上有期徒刑以外之
    罪，其於準備程序就前揭被訴事實為有罪之陳述，經受命法官告知簡式審判程序
    之旨，並聽取其與公訴人之意見後，本院認無不得或不宜改依簡式審判程序進行
    之處，爰依刑事訴訟法第二百七十三條之一第一項、第二百八十四條之一，裁定
    本件由受命法官獨任進行簡式審判程序，合先敘明。
貳、實體方面
  一、訊據被告甲○○對右揭犯罪事實均坦承不諱，本院復審酌：
    (一)被告與被害人游海山於右揭時、地發生車禍之事實，除據被告於警詢、偵查及
      本院審理時供承屬實外，並有道路交通事故調查報告表、道路交通事故案件談
      話紀錄、車禍現場照片四幀在卷可稽；而該被害人確係飲酒後（嗣經送醫抽血
      檢測後，血液內酒精濃度為每公升零點九七八五毫克）因本件車禍致受有前揭
      傷害，嗣因而不治死亡之事實，有長庚紀念醫院臨床病理檢驗報告單乙紙、診
      斷證明書三紙及死亡證明書乙份附卷為佐，均堪認屬真實。
    (二)按「汽車行駛時，駕駛人應注意車前狀況及兩車併行之間隔，並隨時採取必要
      之安全措施」，道路交通安全規則第九十四條第三項定有明文。經查，被告於
      本院審理時坦承其於肇事之前並未注意到被害人，等到發現時業已不及煞車等
      情無訛，而證人余慶乎於警詢及偵查中則證稱：被害人係穿越神農路中央分隔
      島之缺口至對面購買香菸，因此始遭被告所騎機車撞及等語明確（參見警卷第
      四頁、偵查卷第五頁背面）。足見被告確實並未注意車前狀況，始會撞及飲酒
      後自對面車道處由中央分隔島缺口穿越神農路而來，亦疏未注意左右無來車即
      貿然穿越之被害人。再者，觀諸前揭交通事故調查報告所載，案發當時天氣晴
      朗，雖屬夜間，但有照明，視距良好，道路乾燥無任何缺陷與障礙，並無不能
      注意之情事，被告駕車竟疏未注意車前狀況，其有此部分之過失，已甚明顯。
      又被害人穿越道路未注意左右來車，係違反道路交通安全規則第一百三十四條
      第五款規定（按：該款係規定「行人在未設有行人穿越道亦非禁止穿越之路段
      穿越道路時，應注意左右無來車，始可小心迅速穿越」），且觀諸此款規定，
      係誡命要求行人在穿越道路之前，必先注意左右無來車始可，可見行人若未注
      意左右有無來車，即逕行穿越道路，致遭來車撞及，原則上自應負主要之肇事
      責任。故本件被害人或因飲酒過量等因素，竟疏未注意左右有無來車，即逕行
      穿越神農路，致遭未注意車前狀況之被告騎車撞及，其肇事之主因當係被害人
      之上開違規行為。此外，本件車禍經送鑑定結果，同認被告駕車未注意車前狀
      況為肇事次因，被害人酒精濃度過量而穿越道路未注意左右來車則為肇事主因
      ，此有臺灣省高屏澎區車輛行車事故鑑定委員會九十三年二月十三日高屏澎鑑
字第九三○二三四號函暨鑑定意見書乙份在卷可按。嗣經本院再送覆議結果，
      臺灣省車輛行車事故覆議鑑定委員會亦仍同此見解，有該鑑定委員會九十三年
      五月十一日府覆議字第九三一○二五九號函附卷足佐，均可資參照。
    (三)綜上所述，被告就本件車禍之發生確有過失行為，其過失行為確使被害人因而
      死亡，是被告之過失行為與該被害人之死亡結果間，應具有相當因果關係無疑
      。至被告之過失行為雖僅係本件肇事次因，主因係在於被害人之前揭過失行為
      ，但被告既有過失行為，且致生被害人死亡之結果，自不得因此而解免其過失
      致死犯行之成立。是以，本件事證已臻明確，被告之犯行應堪認定。
  二、核被告所為，係犯刑法第二百七十六條第一項過失致死罪。檢察官原雖起訴被
      告係犯刑法第二百八十四條第一項後段之過失致重傷罪嫌，但公訴檢察官業於
      本院審理時，當庭變更起訴法條為刑法第二百七十六條第一項之過失致死罪嫌
      ，本院自毋庸再予變更起訴法條，合先敘明。至被害人於死亡之前，檢察官原
      以被告涉犯過失致重傷罪嫌向本院提起公訴，然該項罪嫌係告訴乃論之罪，惟
      被害人及被害人之配偶乙○○均未提出告訴，檢察官固於偵查中指定被害人之
      子丙○○為代行告訴人，並經丙○○提出告訴，但本件既有得為告訴之人乙○
      ○可以獨立行使告訴權，檢察官自不得再依刑事訴訟法第二百三十六條第一項
      規定指定代行告訴人，其之指定自屬違法無效。職是，本件公訴既未經合法告
      訴，本應諭知不受理，然於本院審理中被害人死亡，檢察官即變更起訴法條為
      過失致死罪，因該罪並非告訴乃論之罪，無須再以合法之告訴為訴追條件，檢
      察官本可逕行提起公訴，本院自仍應受理而為實體之判決，併此敘明。又被告
      於肇事後立即託路人報警，並將被害人送醫，對於未發覺之犯罪，主動向處理
      事故之警員告知其係駕車肇事者，並接受本院裁判，業據被告於警詢及本院審
      理時供明在卷，是被告核已自首，依刑法第六十二條前段規定，減輕其刑。本
      院審酌被告騎車未注意車前狀況，遂撞及被害人，致被害人受有前揭嚴重傷勢
      ，嗣因而不治死亡，其後亦帶給被害人家屬無限精神苦痛，被告所為自應受有
      相當程度之刑事非難；惟另考量被告並無任何前科紀錄，此有本院被告院內索
      引卡紀錄表、臺灣高等法院被告全國前案紀錄表及臺灣高雄地方法院檢察署刑
      案資料查註紀錄表各乙份在卷可按，素行尚非不良，而其於犯後已能坦承犯行
      ，且其雖有本件過失犯行，但本件肇事之主因應係在於被害人之前揭違規行為
      ，被告之過失行為僅係肇事次因，業如前述，又被告於事後雖未能與被害人家
      屬達成和解，但此係因雙方和解之條件差距過大所致，被告尚有一定之賠償意
      願等一切情狀，酌情量處如主文所示之刑，並諭知易科罰金之折算標準，以資
      懲儆。
據上論斷，應依刑事訴訟法第二百七十三條之一第一項、第二百八十四條之一、第二
百九十九條第一項前段，刑法二百七十六條第一項、第六十二條前段、第四十一條第
一項，罰金罰鍰提高標準條例第一條前段、第二條，判決如主文。
本案經檢察官林美靜到庭執行職務。
中      華      民      國    九十三    年      六      月      九      日
                              臺灣高雄地方法院交通法庭
                                  法  官  陳信旗
右正本證明與原本無異。
如不服本判決，應於判決送達後十日內，向本院提出上訴狀。
                                  書記官  張家榮
中      華      民      國    九十三    年      六      月      九      日
附錄本判決論罪科刑法條全文：
刑法第二百七十六條
    因過失致人於死者，處二年以下有期徒刑、拘役或二千元以下罰金。
    從事業務之人，因業務上之過失犯前項之罪者，處五年以下有期徒刑或拘役，得
    併科三千元以下罰金。
